【裁判字號】    92,判,1213
【裁判日期】    920912
【裁判案由】    營業稅
【裁判全文】
最  高  行  政  法  院  判  決                  九十二年度判字第一二一三號
    再 審原 告  甲○○○○○.
    再 審被 告  財政部臺灣省中區國稅局（承受臺中市稅捐稽徵處業務）
    代  表  人  許虞哲
右當事人間因營業稅事件，再審原告對於中華民國八十九年九月十四日本院八十九年
度判字第二七○九號判決，提起再審之訴。本院判決如左：
    主  文
再審之訴駁回。
再審訴訟費用由再審原告負擔。
    理  由
按行政訴訟法第二百七十三條第一項第十四款所謂原判決就足以影響於判決之重要證
物漏未斟酌者，係指證物於前訴訟程序已經聲明或提出，如經採證足以變更原判決之
結果，而原判決忽略，未予調查或論斷者而言。如當事人未於前訴訟程序為聲明或提
出之證物，或原判決已說明證物之證據價值，即非漏未斟酌；證物經斟酌，如不足以
變更原判決之結果，即非重要證物，均不得據為再審理由。本件再審被告以再審原告
於民國八十二年七月起至八十三年五月止銷售贈品，金額新台幣（下同）一三、一七
五、八七三元（含稅），未依法開立統一發票，致漏報銷售額，案經法務部調查局中
部地區機動工作組（下稱中機組）於八十三年九月二十六日查獲，乃依行為時營業稅
法第五十一條第三款處以所漏稅額六二七、四二三元七倍之罰鍰四、三九一、九○○
元（計至百元止），另依稅捐稽徵法第四十四條規定，按查明認定未給與憑證之總額
處以百分之五罰鍰六二七、四二三元，共計五、○一九、三二三元，並補徵營業稅六
二七、四二三元。再審原告不服，申請復查，經再審被告依八十四年八月二日修正公
布之營業稅法第五十一條第三款規定重行核定改處五倍罰鍰為三、一三七、一○○元
，另將未給予憑證罰鍰部分撤銷，其餘維持原核定。再審原告訴經臺灣省政府八十六
年九月二十五日府訴三字第一六九二○三號訴願決定「原處分撤銷，由原處分機關，
另為處分。」再審被告重核結果，變更核定補徵營業稅四三二、一五五元，罰鍰二、
一六○、七○○元。再審原告仍不服，循序訴經財政部八十八年六月十五日台財訴第
000000000號再訴願決定：「訴願決定及原處分關於違反營業稅法科處罰鍰
部分均撤銷，由原處分機關另為處分。其餘再訴願駁回。」再審原告再就補徵營業稅
部分提起行政訴訟，為本院八十九年度判字第二七○九號判決（下稱原判決）駁回，
再審原告以原判決漏未斟酌證物為由，對之提起再審之訴。經查原判決係以：本件再
審原告於八十二年七月起至八十三年五月止銷售贈品，金額一三、一七五、八七三元
（含稅），未依法開立統一發票，致漏報銷售額，經中機組於八十三年九月二十六日
查獲，有扣押證物及談話筆錄等違章證據可憑，再審被告乃核定補徵營業稅六二七、
四二三元。再審原告不服，主張其被查獲之帳冊記載包括明益行及銘益贈品行之銷售
收入資料云云，申經再審被告八十六年六月五日中市稅法字第四一○三九號復查決定
，以依再審原告於中機組八十三年九月二十六日之調查筆錄，已明確供認被查獲「銘
益贈品行」帳冊內記載之收入，實際係其所經營之「偉聖禮品行」（使用發票戶）及
其配偶名義設立之「銘益贈品行」（免用發票戶）之營業收入，因其內帳未記載區分
，乃以同期間該二家原申報及查定之營業額按比率分攤查獲之實際營業額，以其差額
為漏稅營業額，尚無不合，而維持原核定。再審原告不服，訴經臺灣省政府八十六年
九月二十五日府訴三字第一六九二○三號訴願決定以：本件再審被告係因再審原告於
八十三年九月二十六日調查筆錄中供稱：訴外人銘益贈品行之銷貨收入所登記之內帳
，其中有多筆係以再審原告（偉聖禮品行）之名義開具發票，據以向再審原告補稅處
罰，然再審原告未依法開立發票致漏報銷售額究為多少﹖再審被告未詳予查證，徒依
再審原告於上開筆錄稱，所查獲之漏稅額有以其名義開具發票者，即逕行依再審原告
與銘益贈品行同期間該二家原申報及查定之營業額分攤計算漏稅額，該計算方式有無
法令依據﹖其是否妥適﹖不無研酌之處﹖又再審原告訴稱在其違章期間（八十一年七
月至八十三年五月止）銘益贈品行之實際營業額應為八、八六五、三一二元，高於再
審被告依分攤比率所計算之金額，並提示該違章期間各承買人（大部分為政府機關）
出具之購買證明說明書供核，且稱為便於登載，於扣押帳冊內就明益行、銘益贈品行
及再審原告三家之營業情形均分別登載入帳，其情形(八)為明益行、＠為銘益贈品行、
◎為再審原告，則再審原告所稱是否屬實﹖尚非不可查證，再審被告未進一步詳加查
明，自行依比率（九十二比八）分攤計算漏稅額，尚嫌率斷等由，將原處分撤銷，著
由再審被告另為處分。案經再審被告八十七年二月十日中市稅法字第九二○三九號重
核復查決定以，中機組扣押之銘益贈品行帳簿（壹、貳、參冊）內註記代號為＠、(八)
者，與再審原告提示各承買人出具之購買贈品證明，逐筆核對後，發現贈品交易之數
量、收款之金額、日期尚無不符，且自八十一年七月起至八十三年五月份止，銘益贈
品行＠之營業額為八、八六五、三一二元，明益行(八)之營業額為四、九一六、三二○
元，而扣押帳冊營業總額為三五、七八三、六三四元，減除前開兩小店戶開立收據之
營業額後，再審原告（即偉聖禮品行註記代號◎）八十一年七月起八十三年五月份止
，營業額為二二、○○二、○○二元，但再審原告該違章期間開立之統一發票，與扣
押帳冊逐筆核對後發現，已依規定開立統一發票之金額為一二、九二六、七五三元（
含稅），其餘發票核對其交易日期、貨品數量、收款日期，均非屬查扣帳冊內之交易
所開立者，準此，再審原告尚有銷售贈品營業額九、○七五、二四九元，未依規定開
立統一發票，致逃漏營業稅四三二、一五五元，乃變更原核定營業稅為四三二、一五
五元。再審原告仍不服，循序提起行政訴訟，主張八十一年七月至八十三年五月再審
原告營業額二二、○○○、四三八元均按交易額開立統一發票報繳營業稅，經檢視上
開三本帳冊，該九、○七五、二四九元分別係明益行及銘益贈品行之營業額，故銘益
贈品行之營業額非八、八六五、三一二元，而係一四、三九三、九三七元，明益行之
營業額非四、九一六、三二○元，而係八、四六三、五五○元，又再審原告為便於登
載，於帳內就三家之營業情形均分別登載入帳，其情形(八)為明益行，＠為銘益贈品行
，◎為偉聖禮品行，有再審原告三本流水帳冊附卷可稽，記載方式雖簡單卻明確。另
該三本帳冊內(八)為明益行＠為銘益贈品行之營業額於八十六年七月訴願理由時敘明銘
益贈品行之營業額為八、八六五、三一二元，明益行為四、九一六、三二○元，惟再
檢視上開帳冊，計算銘益贈品行之營業額為一四、三九三、九三七元，另明益行之營
業額為八、四六三、五五○元，此有該等行號交易對象之部分證明書各乙份可參云云
，但依中機組扣押之銘益贈品行帳簿（壹、貳、參冊）內註記代號為＠銘益贈品行、
(八)明益行者，與再審原告提示各承買人出具之購買贈品證明文件，逐筆核對勾稽後，
發現提示文件所列贈品文易之數量、收款之金額、日期，與帳載尚無未符，且自八十
一年七月起至八十三年五月份止，銘益贈品行＠之營業額為八、八六五、三一二元，
明益行(八)之營業額為四、九一六、三二○元，而扣押帳冊查獲之漏報營業總額為三五
、七八三、六三四元，減除前開兩小店戶開立收據之營業額後，再審原告（即偉聖禮
品行註記代號◎）八十一年七月起至八十三年五月份止，漏報營業額為二二、○○二
、○○二元，惟經按再審原告提示屬該違章期間內開立之統一發票，與扣押帳冊所載
交易對象逐筆核對後發現，已依規定開立統一發票之金額為一二、九二六、七五三元
，其餘發票核對其交易日期、貨品數量、收款日期，均非屬查扣帳冊內之交易所開立
者，而係再審原告其餘未載明於該三本帳冊內之其他營業收入，足見再審原告尚有銷
售贈品營業額九、○七五、二四九元，未依規定開立統一發票，致逃漏營業稅四三二
、一五五元，再審被告重核結果，變更營業稅為四三二、一五五元，並無不合。次查
再審原告偉聖禮品行負責人許昆泉與銘益贈品行負責人吳東（配偶）、明益行負責人
許明允（父）三人為親屬關係，依再審被告營業稅設籍資料發現，前者係申請使用統
一發票營業人，後二商號則申請使用收據，然依本案查扣資料參本帳冊所載銘益贈品
行、明益行之營業額皆達使用統一發票之標準，且其等未依營利事業會計帳簿憑證辦
法之規定，各自設置帳冊及登記入簿，卻將營業交易銷售額，合併攏統登載於參本相
同之帳冊內，並以暗號（(八)＠◎分別代表明益行、銘益贈品行、偉聖禮品行）註記，
而收款人均登載為許昆泉，顯係為業務上特定目的，藉使用收據商號之設立，混淆銷
貨事實以規避統一發票之開立，要屬明確。再審原告固又訴稱依扣押三本帳冊，逐筆
註記歸類，當可算出三家商號正確之營業額。中機組查獲金額與再審原告自行統計之
金額有所誤差，又查扣之帳冊內載有再審原告銷貨已開立發票金額應為一二、九五八
、六五三元，再審被告重核時認定為一二、九二六、七五三元亦有錯誤云云。惟查扣
案帳冊乃屬三家商號之交易，固全部金額得予核計，然鑒於多筆銷貨未標明代號，已
可知該帳載並不齊全，且由再審原告自承於八十一年七月至八十三年五月申報營業額
為二二、○○一、四三八元，．．．其中記載於扣押之帳冊金額為一二、九五八、六
五三元，其餘九、○四二、七八五元，並未記載於三本帳冊中，亦可得明證。再審酌
再審原告於申請復查時，指稱：該二家商號，經據獲案三冊流水帳予整理，分算銷售
額並經取具各承買人出具之購買證明書，取證結果，明益行八十一年七月至八十三年
五月止，銷售額為四、九一六、三二○元，銘益贈品行同期間銷售額為八、八六五、
三一二元，該金額並經再審原告按該二商號取具各承買人購買證明書整理作成統計表
列冊附（見卷附附件三、四），則再審被告重核時，以再審原告提示各承買人出具
購自訴外人銘益贈品行、明益行購買贈品證明，逐筆與帳載勾稽，核認銘益贈品行營
業額為八、八六五、三一二元，明益行為四、九一六、三二○元，再以查獲總營業額
三五、七八三、六三四元，減除該二商號之營業額後，求得再審原告八十一年七月至
八十三年五月止營業額為二二、○○二、○○二元，此亦與再審原告復查自承依帳載
整理之銷售額二二、○○一、四三八元，極為合，是該核算結果應屬有據。次依獲
案之「銘益贈品行八十一年七月至八十三年五月銷貨收入與申報比較表」，查獲之總
營業額為三五、七八三、六三四元，該報表業經再審原告負責人許昆泉於八十三年九
月二十六日簽名按捺指印在案，而再審被告重核時按查扣帳冊內再審原告之銷貨核對
，其屬已開立發票之金額為一二、九二六、七五三元，並無不合。再查訴外人銘益贈
品行、明益行均為使用普通收據之商號，再審原告則為使用統一發票之營業人，依營
利事業會計帳簿憑證辦法之規定，其既為獨立之營業體，自應各自設置帳簿登載，然
再審原告並未依規定辦理，而將三者之營收併設同一帳簿記載，已屬非是。且使用普
通收據之小規模營業人其營業稅率僅百分之一，適用之主要界定為每月銷售額須在二
十萬元以下。而小規模營業人之實際銷售額若干﹖除非掌握已開立之「普通收據」，
殊難窺知實際之營業情況。此對照本案併予設帳，及對於不硬性要求憑證種類之買受
人皆由該二訴外人給予普通收據即可得知。訴外人等開立之金額均已達使用統一發票
標準原應按實際金額百分之五稅率計稅，惟仍僅按每月查定之銷售額，分別為銘益贈
品行八○、九○九元，明益行七九、○九○元繳納稅率百分之一稅額，除規避應納之
稅負外，其逾上開每月查定銷售額仍開立普通收據之鉅大金額部分，應即為再審原告
因而毋須開立銷貨發票之憑證，堪可認定，再審原告所訴三家商號為各自獨立之營業
體，各擁有獨立之財產互不相關及買受人大部分為政府機關，收款公庫支票抬頭均為
實際出貨商號名稱，再審被告認定三家商號均為許昆泉經營使用，顯然違誤云云，難
予憑取。綜上，再審被告據以核定補徵本件營業稅為四三二、一五五元，一再訴願決
定，亦遞予維持，均無不合。再審原告起訴論旨，難謂為有理由等，而駁回再審原告
前訴訟程序之訴。再審原告提起本件再審之訴所指漏未斟酌之證物為：一、中機組八
十三年九月十六日調查筆錄影本。二、中機組八十四年八月十日調查筆錄影本。三、
再審原告身分證影本。四、明益行營利事業登記證影本。五、明益行負責人許明允身
分證影本。六、銘益贈品行營利事業登記證影本。七、銘益贈品行七十三年度七至九
月營業稅核定繳款書影本。八、偉聖禮品行營利事業登記證影本。九、筆記本封面影
本。十、筆記本工作記錄時間前後倒置部分影本。十一、稅法規定帳冊之規定資料。
十二、禮聖禮品行設置之帳冊影本。十三、偉聖行禮品行申報營業稅影本。十四、偉
聖禮品行申報營利事業所得稅影本。十五、再審被告核定偉聖禮品行營利事業所得稅
影本。十六、三本筆記本記載偉聖業務與帳冊遺漏影本。十七、筆記本記載客戶資料
部分影本。十八、臺灣省政府訴願決定書影本。十九、明益行八十七年客戶函證資料
影本。二十、銘益八十七年客戶函證資料影本。二十一、三本筆記本統計三家商號營
業收入統計影本。二十二、偉聖銷貨帳影本。二十三、未回函客戶資料明細影本。二
十四、再審被告答辯書節本。查編號一再審原告所指稱八十三年九月十六日調查筆錄
影本，依所附筆錄，應係八十三年九月二十六日之誤，該筆錄業經原判決審酌，非漏
未斟酌者；編號二證物係再審原告之配偶吳東於中機組之筆錄，再審原告於前訴訟程
序中並未提出或聲明，且吳東於該筆錄中僅說明其為銘益贈品行負責人，曾於八十三
年九月二十六日委託其夫即再審原告於八十三年九月二十六日前往應訊，所製作之筆
錄內容屬實，未言及交易內容，縱予斟酌，亦無從為不同之認定。編號四、六、八為
明益行、銘益贈品行、禮聖禮品行之營利事業登記證，於前訴訟程序中雖已提出，惟
上開證物與再審原告前訴訟程序中未提出之編號三、五再審原告及明益行之負責人身
分證，均僅證明該三商號各辦營業登記、負責人、營業所不同，而原判決係認定再審
原告與明益行、銘益贈品行為不同之商號，並無誤認為一體情形，上開證物縱予斟酌
，亦與原判決所認定無何不同。再審原告所稱筆記本，即原判決所指查扣之三本帳冊
，原判決因再審原告等商號於再審原告所稱之「筆記本」（NOTE  BOOK）上記載交易
內容，而將之稱為帳冊，所指證物則同一，是編號九、十、十六、十七、二十一均由
該三帳冊（即再審原告所指筆記本）上影印而來，業經原判決予以審酌。編號十一為
法規，編號十八為決定書、編號二十四為再審被告答辯書，均非本款所謂證物。編號
二十三前訴訟程序中未提出，係再審原告自行編製資料，非本款之證物。其餘編號七
、十二、十三、十四、十五、十九、二十、二十二證物，再審原告前訴訟程序中未提
出，且編號二十三之銷貨帳所載資料，原判決已斟酌。編號七為銘益贈品行七十三年
七至九月核定營業稅繳款書，與本件八十二年度營業無關。編號十二僅證明再審原告
有設置帳冊。編號十三、十四、十五亦僅證明再審原告八十一年七至八月份、八十二
年一至二月份、八十三年一至二月份之營業稅及八十一至八十三年度再審原告營利事
業所得稅之報繳及核定情形，亦與本件原判決認定其漏開發票內容無何影響，縱予斟
酌，亦難為有利於再審原告之判決，揆諸首揭說明，與行政訴訟法第二百七十三條第
一項第十四款規定情形不合，本件再審之訴，顯無再審理由，應予駁回。
據上論結，本件再審之訴為顯無再審理由，依行政訴訟法第二百七十八條第二項、第
九十八條第三項前段，判決如主文。
中    華    民    國      九十二      年      九      月      十二      日
                    最 高 行 政 法 院 第 一 庭
                                審 判 長 法  官      黃  綠  星
                                         法  官      高  啟  燦
                                         法  官      蔡  進  田
                                         法  官      黃  璽  君
                                         法  官      廖  宏  明
右  正  本  證  明  與  原  本  無  異
                                         法院書記官  邱  彰  德
中    華    民    國    九十二      年      九        月      十五      日


司法院資訊處製作；財團法人民間司法改革基金會備份。
